【裁判字號】    95,財管,63
【裁判日期】    951130
【裁判案由】    選任遺產管理人
【裁判全文】
臺灣臺南地方法院民事裁定              95年度財管字第63號
聲  請  人  財政部臺灣省南區國稅局
法定代理人  甲○○
                    送達代收.
上列聲請人聲請為被繼承人丙○選任遺產管理人事件，本院裁定
如下：
    主      文
選任財政部國有財產局臺灣南區辦事處臺南分處為被繼承人丙○
之遺產管理人。
聲請程序費用由被繼承人丙○之遺產負擔。
    理      由
一、按繼承人均拋棄其繼承權者，準用關於無人承認繼承之規定
    ，民法第一千一百七十六條第六項定有明文。又繼承開始時
    ，繼承人之有無不明者，由親屬會議於一個月內選定遺產管
    理人，並將繼承開始及選定遺產管理人之事由，向法院報明
    ；無親屬會議或親屬會議未於前條所定期限內選定遺產管理
    人者，利害關係人或檢察官，得聲請法院選任遺產管理人，
    民法第一千一百七十七條、第一千一百七十八條第二項分別
    定有明文。揆諸前揭規定意旨，於繼承人皆拋棄其繼承權，
    無人繼承時，亦應許利害關係人聲請法院選任遺產管理人，
    俾為遺產之處置。
二、本件聲請意旨略以：被繼承人丙○（男，民國○○○年○○
    月○○○日生，身分證統一編號：Ｚ000000000號
    ，生前最後住所：台南縣新營市○○里○○鄰○○路二七號
    之二）於九十三年十月五日死亡，其法定繼承人均已依法拋
    棄繼承，致被繼承人丙○之遺產無人繼承，且親屬會議亦未
    於繼承開始後一個月內選定遺產管理人。經查被繼承人丙○
    截至九十五年六月五日止，尚滯欠國稅稅捐合計新台幣六百
    三十三萬二千六百五十七元，已移送法務部行政執行署台南
    行政執行處強制執行中，聲請人為對相對人所遺留之遺產執
    行換價程序，以清償其積欠之租稅債務，爰依民法第一千一
    百七十八條第二項之規定，聲請裁定選任財政部國有財產局
    臺灣南區辦事處臺南分處為被繼承人丙○之遺產管理人，以
    維法益等語。
三、經查：聲請人主張之上開事實，業據提出本院九十五年三月
    二十四日南院慧家家九十三年度繼字第一五六九號函、繼承
    系統表、戶籍謄本二件、除戶謄本、戶籍資料查詢清單、欠
    稅總歸戶查詢情形表、財產歸屬資料清單、土地登記謄本、
    死亡登記申請書資料查詢清單等影本為證，且經本院依職權
    調取本院九十三年度繼字一五六九號拋棄繼承聲請事件卷宗
    核閱綦詳，是聲請人主張之事實堪信為真實。又查被繼承人
    丙○之法定繼承人均已拋棄繼承權經本院准予備查在案，又
    未準用民法第一千一百七十七條之規定選定遺產管理人，而
    被繼承人丙○滯欠國稅稅捐尚未清償，故聲請人以利害關係
    人之身分聲請選任被繼承人丙○之遺產管理人，核與上開規
    定並無不合，應予准許。
四、按公示催告期限屆滿，無繼承人承認繼承時，其遺產於清償
    債權，並交付遺贈物後，如有剩餘，歸屬國庫；又按非公用
    國有財產以財政部國有財產局為管理機關，民法第一千一百
    八十五條、國有財產法第十二條分別定有明文。查本件被繼
    承人丙○之法定繼承人皆已依法拋棄繼承權經本院准予備查
    ，復未準用民法第一千一百七十七條之規定選定遺產管理人
    ，且經本院函詢被繼承人丙○之最近親屬即其配偶、子女，
    渠等均無擔任被繼承人丙○之遺產管理人之意願，足徵被繼
    承人丙○之原繼承人對被繼承人丙○遺產之處置已漠不關心
    ；又查被繼承人丙○所遺留之不動產均坐落在台南縣，倘確
    無人承認繼承時，將於清償債權，交付遺贈物後，歸屬國庫
    。從而，依前揭規定，本院認選任財政部國有財產局臺灣南
    區辦事處臺南分處為被繼承人丙○之遺產管理人為適當。
五、依非訟事件法第一百五十七條，裁定如主文。
中    華    民    國    95    年    11    月    30    日
                  家事法庭    法  官   葉惠玲
以上正本係照原本作成
如對本裁定抗告須於裁定送達後10日內向本院提出抗告狀
中    華    民    國    95    年    11    月    30    日
                              書記官   鄭秀美


司法院資訊處製作；財團法人民間司法改革基金會備份。
